【裁判字號】    97,訴,1436
【裁判日期】    980610
【裁判案由】    殺人未遂
【裁判全文】
臺灣板橋地方法院刑事判決              97年度訴字第1436號
公  訴  人  臺灣板橋地方法院檢察署檢察官
被      告  甲○○
選任辯護人  黃俊六  律師
上列被告因殺人未遂案件，經檢察官提起公訴（97年度偵字第62
79號），本院判決如下：
    主  文
甲○○傷害人之身體，處有期徒刑捌月。扣案菜刀壹支沒收。
    事  實
一、甲○○與乙○○於民國97年2 月間，同住於臺北縣永和市○
    ○街68巷5 弄2 號之中興安養院；甲○○懷疑乙○○前曾偷
    襲其背部，造成其背部瘀傷，因而對乙○○心懷怨懟，彼此
    間相處不睦，時有口角爭執。嗣於97年2 月10日晚間6 時25
    分許，甲○○在上開安養院大廳觀看電視，見乙○○甫洗澡
    畢欲返回其所住之103 號寢室，甲○○一時怒由心生，竟基
    於傷害人之身體之犯意，先返回其所住之105 號寢室，取出
    其所有之菜刀1 支，持以追至103 號寢室門口，適乙○○正
    欲開門進入房間內，因警覺背後有人追躡，乃轉身查看，此
    時甲○○即持該菜刀揮向乙○○之手部，乙○○見狀亦以雙
    手阻擋甲○○之攻擊，雙方進而發生肢體上之接觸衝突，乙
    ○○因遭甲○○持刀揮砍及於肢體衝突間，致受有左上肢多
    處深部切割傷合併正中神經斷裂及臂動脈斷裂、背部及頭皮
    撕裂傷、右手指多處撕裂傷及出血性休克等傷害；乙○○於
    受傷後，仍勉強支撐返回寢室，並將房門反鎖，此時該安養
    院之管理員黃錦峰因聽聞有鬧聲，亦立即前往乙○○寢室查
    看究竟，經開啟房門後，發現乙○○倒於血泊之中，乃立即
    將乙○○送醫治療。甲○○則於案發後，在其上開傷害犯行
    未經有偵查犯罪職權之公務員發覺前，即自行攜帶該行兇使
    用之菜刀1 支前往臺北縣政府警察局永和分局中正橋派出所
    ，向警員自首上開傷害犯行而接受裁判，並將前述菜刀1 支
    交付警員扣案。
二、案經臺北縣政府警察局永和分局報請及乙○○訴由臺灣板橋
    地方法院檢察署檢察官偵查起訴。
    理  由
一、證據能力部分：按被告以外之人於審判外之陳述，經當事人
    於審判程序同意作為證據，法院審酌該言詞陳述或書面陳述
    作成時之情況，認為適當者，得為證據，刑事訴訟法第159
    條之5 第1 項定有明文。本件告訴人乙○○、證人黃錦峰等
    人於警詢中所為之陳述，對於被告甲○○而言，均核屬被告
    以外之人於審判外之陳述，惟被告及檢察官於本院審判程序
    中，均表示同意以上開告訴人、證人於警詢中之陳述作為證
    據（見本院97年5 月21日準備程序筆錄第2 至第3 頁），本
    院審酌上開告訴人、證人於警詢中所為陳述，依渠等陳述作
    成時之外部情況，並無該等供述證據係違法取得或信用性明
    顯過低之情形，認為適當，依首揭刑事訴訟法第159 條之5
    第1 項規定，上開告訴人、證人於警詢中之陳述，自有證據
    能力，此合先敘明。
二、上揭事實，業據被告甲○○迭於偵查中及本院審理時均坦白
    承認，核與告訴人乙○○於警詢及偵查中檢察官訊問時指訴
    及證述之情節大致相符，亦核與證人黃錦峰於警詢及偵查中
    檢察官訊問時所證述之情節相符，並有天主教會耕莘醫院永
    和分院診斷證明書1 紙、該院97年6 月12日耕永醫字第9706
    58號函文所檢送之告訴人病歷資料1 份、現場照片數幀等在
    卷可稽，及菜刀1 支扣案可資佐證，足認被告上開自白，核
    與事實相符。至告訴人於偵查中檢察官訊問時，固另證稱：
    被告當時係持菜刀砍向伊的頭、背等部位，伊用手阻擋被告
    ，被告就持刀砍伊手腕，被告一直砍伊頭、背、手等部位，
    不只砍伊的手等情（見偵查卷第63至第64頁之訊問筆錄）；
    惟查，本件被告所造成告訴人頭、背等部位所受之傷害，僅
    有「背部及頭皮撕裂傷」，此有前揭診斷證明書及告訴人病
    歷資料等在卷可按，依上開告訴人頭、背等部位所受傷害之
    傷口型態、傷勢輕重程度觀察，顯非被告持菜刀直接揮砍所
    造成，而係告訴人與被告肢體衝突過程中所導致；衡諸被告
    當時係手持菜刀，且係自後方出其不意攻擊告訴人，而告訴
    人當時雙手均已受傷（尤其左手部位受傷更為嚴重），已無
    法有效阻止被告之攻擊行為，於此情形下，倘被告確有如告
    訴人所述有意且持續持刀揮砍告訴人頭、背等部位之行為，
    告訴人之頭、背等部位絕無可能僅受有前述「背部及頭皮撕
    裂傷」等輕微傷勢，則告訴人此部分所述之情節，是否於事
    實相符，顯有疑問；從而，於缺乏其他積極事證足佐之情形
    下，自難僅憑告訴人上開非無瑕疵可指之證述內容，遽認被
    告確有持刀揮砍告訴人頭、背等部位之行為，此併予敘明。
    綜上所述，本件事證明確，被告犯行堪以認定。
三、核被告所為，係犯刑法第277 條第1 項之傷害罪。公訴意旨
    雖認被告係基於殺人之不確定犯意，持菜刀猛砍告訴人之頭
    、背、手等人身重要部位，致告訴人受有前揭傷害，幸經證
    人黃錦鋒將告訴人緊急送醫救治，告訴人始倖免於死，因認
    被告所為係犯刑法第271 條第2 項、第1 項之殺人未遂罪嫌
    ；惟查，本件被告與告訴人雖素有嫌隙，然彼此間尚非有深
    仇大恨，被告僅係基於一時情緒上之不滿，始持菜刀砍傷告
    訴人，其本身已難認有何必欲致告訴人於死之動機；又本件
    被告持扣案菜刀攻擊告訴人時，係持刀揮砍告訴人之手部，
    並未揮砍告訴人之頭、背等部位，此已詳前述，而衡諸一般
    人之觀念認知，手部尚非屬身體之要害部位，持刀揮砍他人
    之手部，非可逕認確有致他人於死之預見或認知；再衡諸本
    件被告行為時，係手握菜刀主動攻擊告訴人，而告訴人則係
    赤手空拳被動遭受攻擊，且其雙手均已受傷，無力阻擋或反
    擊，以渠2 人當時之處境相較之下，被告顯然居於絕對優勢
    之地位，倘被告確有致告訴人於死之主觀犯意，其自可恃強
    繼續追砍告訴人，又焉會僅令告訴人受有前開傷害後，即甘
    心收手（旋即攜帶該菜刀自行前往警局自首），容告訴人覓
    得機會返回寢室反鎖房門之理？參合上情，顯難認被告主觀
    上有致告訴人於死之故意，此外，復查無其他積極證據足認
    被告有致告訴人於死之犯意，自不得逕論被告以殺人未遂之
    罪責，被告之行為應論以刑法第277 條第1 項之傷害罪；從
    而，公訴意旨認被告本件所為係犯殺人未遂罪嫌，容有未洽
    ，然本件被告持刀揮砍告訴人、致告訴人受有前揭傷害之社
    會基本事實，既屬同一，本院自得依法變更起訴之法條。被
    告於本件行為時，已滿80歲，依刑法第18條第3 項規定減輕
    其刑。再被告於其上開傷害犯行未經有偵查犯罪職權之公務
    員發覺前，即主動攜帶犯案所用之菜刀1 支，前往臺北縣政
    府警察局永和分局中正橋派出所，向警員自首上開傷害犯行
    而接受裁判，有被告自首時所製作之筆錄1 份在卷可憑（見
    偵查卷第4 至第6 頁之調查筆錄），爰依刑法第62條前段規
    定減輕其刑，並遞減輕之。爰審酌被告之犯罪動機、目的、
    手段，其僅因一時心生怒氣，即任意持極具危險性之菜刀揮
    砍手無寸鐵之告訴人，並造成告訴人受有前揭非輕之傷勢，
    顯見被告漠視他人權利之心態，其惡性非輕，兼衡被告犯後
    均坦承犯行，惟迄未能與告訴人達成和解之犯後態度等一切
    情狀，量處如主文所示之刑，以資懲儆。扣案菜刀1 支，係
    被告所有供其本件傷害犯行所用之物，此據被告供承明確，
    爰併依刑法第38條第1 項第2 款規定宣告沒收。
據上論斷，應依刑事訴訟法第299 條第1 項前段、第300 條，刑
法第277 條第1 項、第18條第3 項、第62條、第38條第1 項第2
款，刑法施行法第1 條之1 第1 項、第2 項前段，判決如主文。
本案經檢察官連思藩到庭執行職務
中    華    民    國    98    年    6     月    10    日
                刑事第十四庭  審判長法  官  張江澤
                                    法  官  陳海寧
                                    法  官  劉景宜
上列正本證明與原本無異。
如不服本判決，應於判決送達後10日內敘明上訴理由，向本院提
出上訴狀 (應附繕本) ，上訴於臺灣高等法院。其未敘述上訴理
由者，應於上訴期間屆滿後20日內向本院補提理由書「切勿逕送
上級法院」。
                                    書記官  謝秀青
中    華    民    國    98    年    9     月    22    日
附錄本案論罪科刑法條全文
刑法第277條第1項
中華民國刑法第277條
（普通傷害罪）
傷害人之身體或健康者，處3年以下有期徒刑、拘役或1千元以下
罰金。
犯前項之罪因而致人於死者，處無期徒刑或7年以上有期徒刑；
致重傷者，處3年以上10年以下有期徒刑。


司法院資訊處製作；財團法人民間司法改革基金會備份。
